【裁判字號】    99,裁,2515
【裁判日期】    991022
【裁判案由】    空氣污染防制法
【裁判全文】
最  高  行  政  法  院  裁  定
                                      99年度裁字第2515號
上  訴  人  國鉅環保科技股份有限公司
代  表  人  甲○○
被 上訴 人  高雄市政府環境保護局
代  表  人  乙○○
上列當事人間空氣污染防制法事件，上訴人對於中華民國99年7
月16日高雄高等行政法院99年度簡字第90號判決，提起上訴，本
院裁定如下：
    主  文
上訴駁回。
上訴審訴訟費用由上訴人負擔。
    理  由
一、按對於適用簡易程序之裁判提起上訴或抗告，須經最高行政
    法院許可，且該許可以訴訟事件所涉及之法律見解具有原則
    性者為限，行政訴訟法第235條定有明文。又所謂訴訟事件
    涉及之法律見解具有原則性，係指該事件所涉及之法律問題
    意義重大，而有加以闡釋之必要情形而言，如對於行政命令
    是否牴觸法律所為之判斷，或就同類事件所表示之法律見解
    與其他高等行政法院或本院所表示之見解互相牴觸，有由本
    院統一法律上意見或確認其意見之必要情形屬之。
二、本件上訴人對於高等行政法院判決上訴，主張：依照空氣污
    染防制法（下稱空污法）相關法令，規定稽查員進行判煙稽
    查工作，必須於進行目測判煙時，填具「公私場所固定污染
    源排煙目測判煙稽查紀錄表」（下稱稽查紀錄表），並制作
    3份，其中一份寄交被告發人，作為行政處分之依據。被上
    訴人之稽查員於民國98年8月13日進入上訴人公司，並未進
    行「目測判煙稽查」，所以當日未將稽查紀錄表交予上訴人
    ，被上訴人於98年8月31日高市環局六字第0980045854號函
    為舉發寄送予上訴人，亦未依規定檢附稽查紀錄表，上訴人
    於訴願中主張未收到，被上訴人才以98年10月16日以高市環
    局六字第0980055089號函補寄。則此事後補具之稽查紀錄表
    是否確為98年8月13日當時作成，令人懷疑；副本收受人簽
    名欄上並無上訴人公司人員簽名，亦無載明拒簽字樣。足見
    並非稽查時當場所作成之稽查紀錄表，此一行政處分自屬有
    重大瑕疵，依行政程序法第111條第7款規定應屬無效，原判
    決不查，有判決違背法令之違誤。原判決並未於理由欄內說
    明污染物不透光率平均值達40%，係依何種客觀標準所取得
    ？僅憑稽查員主觀判斷是否有任何客觀依據可規制？法院可
    否建立標準檢測之？原判決顯有行政訴訟法第243條第2項第
    6款判決不備理由之違法。空污法施行細則第33條並非依母
    法空污法授權訂定，且亦無任何得以「官能檢查」之依據，
    已違反法律授權原則。被上訴人所據以裁罰之「公私場所違
    反空氣污染防制法應受處罰鍰額度裁罰準則」，其中以「累
    積次數」作為裁罰依據，涉及加重侵害人民之生命財產法益
    ，應以法律或法律授權訂之，系爭裁罰準則有違法律授權原
    則及一行為一裁罰之行政罰原則。原判決未予詳察，有行政
    訴訟法第243條第1項判決適用法規不當之違法。原判決未依
    行政罰法第18條第1項規定，審酌上訴人應受責難之程度、
    行為所生影響及所得利益等情，即引用上開裁罰基準所定之
    裁罰計算方式，有違行政罰法第18條第1項之規定等語，為
    其論據。惟核其所陳上述理由，並無所涉及之法律見解具有
    原則性之情事。上訴人提起上訴，依首開規定及說明，不應
    許可，其上訴難謂合法，應予駁回。
三、依行政訴訟法第249條第1項前段、第104條、民事訴訟法第
    95條、第78條，裁定如主文。
中    華    民    國    99    年    10    月    22    日
                    最高行政法院第二庭
                        審判長法官  鍾  耀  光
                              法官  林  茂  權
                              法官  黃  淑  玲
                              法官  鄭  小  康
                              法官  林  樹  埔

以  上  正  本  證  明  與  原  本  無  異
中    華    民    國    99    年    10    月    22    日
                              書記官  王  史  民

司法院資訊處製作；財團法人民間司法改革基金會備份。
